【裁判字號】    95,交上訴,24
【裁判日期】    950620
【裁判案由】    業務過失致死
【裁判全文】
臺灣高等法院高雄分院刑事判決        95年度交上訴字第24號
上  訴  人  臺灣高雄地方法院檢察署檢察官
被      告  甲○○
上列上訴人因被告業務過失致死案件，不服臺灣高雄地方法院94
年度交訴字第160 號中華民國95年1 月25日第一審判決（起訴案
號：臺灣高雄地方法院檢察署94年度偵字第19455 號），提起上
訴，本院判決如下：
     主  文
上訴駁回。
甲○○緩刑參年。
     事  實
一、甲○○係中鋼保全股份有限公司（下稱中鋼保全公司）業務
    員，工作內容為在外招攬公司保全業務，平日需騎乘機車以
    便拜訪客戶，係以駕駛為其附隨業務之人，並領有普通重型
    機車駕駛執照，於民國94年8 月15日11時40分許，騎乘車牌
    號碼YDI-185 號普通重型機車，至高雄縣鳥松鄉○○路拜訪
    卓智電子公司並招攬保全業務後，沿高雄縣鳥松鄉○○路外
    側慢車道往高雄市楠梓區（由南往北）方向行駛，至高雄縣
    鳥松鄉○○村○○路6-10號前，欲由機慢車道向左變換車道
    時，本應注意在雙向超過四車道之道路行駛欲變換車道時，
    應注意安全距離，並應先顯示方向燈光或手勢，而依當時天
    候晴、日間有自然光線、道路乾燥無缺陷、無障礙物、視距
    良好，依其智識、能力並無不能注意之情事，詎竟疏未注意
    變換車道之安全距離，亦未顯示方向燈光或手勢，即貿然由
    機慢車道向左變換進入外側快車道，此際適考領有普通重型
    機車駕駛執照之徐銘駿，騎乘車牌號碼KDF-185 號普通重型
    機車搭載黃意評，沿同路機慢車道同向自左後方駛至，徐銘
    駿本應注意車前狀況，並隨時採取必要之安全措施，作隨時
    停車之準備，以避免車禍之發生，而此亦非其所不能注意，
    竟疏未注意，見狀已煞避不及，致撞及甲○○所騎乘之前開
    機車。徐銘駿、黃意評及搭載其2 人之機車均因而倒地，該
    機車並向前滑行後，倒在外側快車道與內側快車道之分向線
    上，徐銘駿因而受有頭部外傷（徐銘駿就其受傷部分未對徐
    榮泰提出傷害告訴），黃意評則因而受有頭部外傷併顱骨骨
    折及氣顱、頭皮撕裂傷等多處傷害，經送往財團法人長庚紀
    念醫院高雄分院急救，延至同月16日死亡。甲○○肇事後於
    有偵查犯罪職權之機關或公務員發覺前，主動向據報到場處
    理之高雄縣政府警察局仁武分局交通組警員坦承肇事，並願
    接受裁判。
二、案經黃意評之父乙○○訴請高雄縣政府警察局仁武分局報請
    臺灣高雄地方法院檢察署檢察官偵查起訴。
    理  由
一、上揭犯罪事實，業據被告甲○○於原審及本院審理時坦白承
    認，核與證人徐銘駿於原審審理時所證述之情節相符，復有
    道路交通事故調查報告表(一)、(二)、道路交通事故現場圖、現
    場照片12張等附卷可稽（參警卷第18至20頁）。又被害人黃
    意評確係因本件交通事故受有頭部外傷併顱骨骨折及氣顱、
    頭皮撕裂傷之傷害，經送醫急救後不治死亡，亦經臺灣高雄
    地方法院檢察署檢察官督同法醫師相驗無訛，有財團法人長
    庚紀念醫院高雄分院診斷證明書、勘驗筆錄、相驗屍體證明
    書、驗斷書、相驗報告、相驗照片在卷足憑（參臺灣臺南地
    方法院檢察暑94年度相字第1190號卷第23頁至第41頁），是
    被告之自白應與事實相符，洵堪採為論罪科刑之依據。
二、按刑法上所謂業務，係指個人基於其社會地位繼續反覆所執
    行之事務，包括主要業務及其附隨之準備工作與輔助事務在
    內。此項附隨之事務，並非漫無限制，必須與其主要業務有
    直接、密切之關係者，始可包含在業務概念中，而認其屬業
    務之範圍，最高法院89年台上字第8075號判決可資參照。本
    件被告甲○○係擔任中鋼保全公司業務員，車禍當時是去拜
    訪客戶，且係其上班時間等情，亦據被告於偵查中供述在卷
    （見偵卷第6 頁），足見被告騎乘機車為其所執行之招覽客
    戶主要業務之準備工作或輔助行為，二者間有直接、密切之
    關係，應認騎乘機車係被告甲○○之附隨業務，是被告甲○
    ○自屬從事業務之人。
三、次按變換車道時，應先顯示方向燈光或手勢；汽車在雙向超
    過四車道之道路行駛，於變換車道時，應讓直行車先行，並
    注意安全距離；汽車行駛時應注意車前狀況，隨時採取必要
    之安全措施，道路交通安全規則第90條第6 款、第98條第1
    項第6 款、第2 項、第94條第3 項分別定有明文。此為汽機
    車駕駛人所應注意之義務，而被告考領有適當之駕駛執照，
    其等對上開規定自應知之甚詳。又依卷附道路交通事故現場
    圖、道路交通事故調查報告表(一)、(二)所載，肇事當時天候晴
    、日間有自然光線、道路乾燥無缺陷、無障礙物、視距良好
    等情形，並無不能注意之情事，被告甲○○疏未注意左後方
    來車，在變換車道時未注意安全距離，亦未顯示方向燈光或
    手勢，乃同案被告徐銘駿亦疏未注意車前狀況，致煞避不及
    ，以致發生本件車禍，其2 人之駕駛行為均有疏失，至為顯
    然。又被害人黃意評確係因本件交通事故受有頭部外傷併顱
    骨骨折及氣顱、頭皮撕裂傷之傷害，經送醫急救後不治死亡
    之事實，業如前述，則被告之過失行為與被害人死亡間，顯
    有相當因果關係。從而，本件事證已臻明確，被告甲○○之
    犯行均堪認定，應予依法論科。
四、至臺灣省高屏澎區車輛行車事故鑑定委員會雖認「甲○○駕
    駛重機車快慢車道間變換車道未注意安全距離為肇事原因」
    、「徐銘駿駕駛重機車無肇事因素」，有該會94年12月9 日
    高屏澎鑑字第940834號函附上開鑑定委員會鑑定意見書1 份
    在卷，惟觀諸警卷所附之現場照片，案發地點應係「雙向六
    線道」之道路，而非上揭鑑定意見書所認之「四線道」之道
    路，故本案所依據之法規之一，應係道路交通規則「第98條
    第1 項第6 款、第2 項」，並非該鑑定意見書所認之「道路
    交通安全規則第97條第5 款」，是該鑑定意見書此部分之認
    定，已有未盡周詳之處，復未斟酌證人徐銘駿未注意車前狀
    況並採取必要適當之必要安全措施等情，亦有未洽，是前開
    鑑定委員會之鑑定意見，尚難作為裁判之依據，併此敘明。
五、被告甲○○係從事駕駛業務之人，已如前述，其因駕駛過失
    致被害人死亡，核其所為，係犯刑法第276 條第2 項業務過
    失致人於死罪。被告甲○○於肇事後未被有偵查犯罪職權之
    機關或公務員發覺前，即主動向據報到場處理之高雄縣政府
    警察局仁武分局交通組警員坦承肇事，有警製道路交通事故
    肇事人自首情形紀錄表附卷可參（參警卷第28頁），係對於
    未被發覺之罪自首而接受裁判，已符合自首之規定，應依刑
    法第62條前段規定減輕其刑。
六、原審認被告罪證明確，因而適用刑法第276 條第2 項、第62
    條前段，罰金罰鍰提高標準條例第1 條前段規定，審酌被告
    甲○○騎乘機車不知小心謹慎，造成被害人黃意評死亡此一
    無法彌補之後果，犯罪情節難認輕微，惟念其犯後坦承犯行
    ，態度良好等一切情狀，量處有期徒刑10月。經核原判決認
    事用法，尚無不合，量刑亦屬允當。檢察官循告訴人請求上
    訴意旨，謂被告迄今未與被害人家屬協商和解賠償事宜，被
    告顯無悔悟之意云云，指摘原判決量刑過輕，惟被告在本院
    審理中已與告訴人達成和解，並已支付告訴人新台幣（下同
    ）175 萬元，有和解書一份在卷可按，足見被告犯後態度尚
    顯良好，原判決量刑尚屬妥適，則本件檢察官之上訴，亦為
    無理由，應予駁回。
七、查被告未曾受有刑徒刑以上刑之宣告，有台灣高等法院被告
    全國前案紀錄表一份附卷可稽，此次係屬偶發過失犯，況被
    告於本院審理中已與被害人家屬達成和解，並已支付175 萬
    元，有和解書在卷可憑；被告經此論罪科刑之教訓，當知警
    惕，應無再犯之虞，本院認其所宣告之刑，以暫不執行為適
    當，爰併宣告緩刑3 年。
八、被告經合法傳喚，無正當之理由不到庭，爰不待其陳述，逕
    行判決。
據上論斷，應依刑事訴訟法第368 條、第371 條，刑法第74條第
1 款，判決如主文。
本案經檢察官陳新慶到庭執行職務。
中    華    民    國    95    年    6     月    20    日
            刑事第五庭  審判長法  官  曾永宗
                              法  官  任森銓
                              法  官  陳  箐
以上正本證明與原本無異。
如不服本判決應於收受本判決後10日內向本院提出上訴書狀，其
未敘述上訴理由者，並得於提起上訴後10日內向本院補提理由書
狀（均須按他造當事人之人數附繕本）「切勿逕送上級法院」。
中    華    民    國    95    年    6     月    20    日
                              書記官  魏文常
附錄本判決論罪科刑法條：
中華民國刑法第276 條(過失致死罪)：
因過失致人於死者，處2 年以下有期徒刑、拘役或2,000 元以下
罰金。
從事業務之人，因業務上之過失犯前項之罪者，處5 年以下有期
徒刑或拘役，得併科3,000 元以下罰金。


司法院資訊處製作；財團法人民間司法改革基金會備份。
